【裁判字號】    98,交聲,510
【裁判日期】    980721
【裁判案由】    違反道路交通管理處罰條例聲明異議
【裁判全文】
臺灣桃園地方法院刑事交通事件裁定     98年度交聲字第510號
                                     98年度交聲字第517號
原處分機關  交通部公路總局新竹區監理所
異  議  人
即受處分人  丙○○
上列異議人即受處分人因違反道路交通管理處罰條例案件，對於
交通部公路總局新竹區監理所中華民國98年2 月3 日所為之處分
（原處分案號：壢監裁字第裁53-DB0000000號、壢監裁字第裁53
-DB0000000號）聲明異議，本院裁定如下：
    主  文
異議均駁回。
    理  由
一、按汽車駕駛人轉彎時，不依標誌、標線、號誌指示者，處新
    臺幣（下同）600 元以上1,800 元以下罰鍰；汽車駕駛人有
    前開規定之情形者，除依該條處罰鍰外，並予記違規點數1
    點，道路交通管理處罰條例第48條第1 項第2 款、第63條第
    1 項第1 款分別定有明文。又按汽車駕駛人，駕駛汽車有違
    反道路交通管理處罰條例之行為，經交通勤務警察或依法令
    執行交通稽查任務人員制止時，不聽制止或拒絕停車接受稽
    查而逃逸者，除按各該條規定處罰外，處3,000 元以上6,00
    0 元以下罰鍰；汽車駕駛人有前開規定之情形者，除依該條
    處罰鍰外，並予記違規點數1 點，同條例第60條第1 項、第
    63條第1 項第1 款亦分別有明文規定。
二、次按汽車駕駛人闖紅燈或不服指揮稽查而逃逸，當場不能或
    不宜攔截製單舉發者，得對汽車所有人逕行舉發處罰；前項
    逕行舉發，應記明車輛牌照號碼、車型等可資辨明之資料，
    查明汽車所有人姓名或名稱、住址後，製單舉發處罰之，此
    觀同條例第7 條之2 第1 項第1 款、第4 款、第2 項規定自
    明。而逕行舉發違反道路交通管理事件，經汽車所有人依通
    知單之應到案日期前到案，並告知違規駕駛人姓名、身分證
    統一編號及住址者，處罰機關應即另行通知違規駕駛人到案
    依法處理；逾應到案日期，處罰機關應依前開條例第85條第
    3 項規定處罰該汽車所有人，違反道路交通管理事件統一裁
    罰基準及處理細則第24條亦有明文。從而，汽車駕駛人違反
    道路交通管理事件，為警當場攔停者，處罰機關固應對汽車
    駕駛人為處罰，然如舉發單位並未當場攔停，而係依前開條
    例第7 條之2 第1 項第1 款、第4 款規定逕行舉發者，此際
    舉發機關僅能依該條第2 項規定，對汽車所有人掣單舉發，
    倘經舉發之汽車所有人在舉發通知單所載應到案日期前到案
    ，並告知處罰機關該違規駕駛人姓名、身分證統一編號及住
    址者，處罰機關應即另依前開處理細則第24條規定，處罰該
    違規駕駛人；惟倘汽車所有人未於應到案日期前到案，或雖
    於應到案日期前到案，而未告知處罰機關實際之違規駕駛人
    者，處罰機關仍應依道路交通管理處罰條例第85條第3 項：
    「本條例關於車輛駕駛人之處罰，如應歸責於車輛所有人者
    ，處罰車輛所有人」之規定，處罰汽車所有人。而所謂汽車
    ，依同條例第3 條第8 款規定，包括機器腳踏車。
三、本件原處分機關交通部公路總局新竹區監理所係以：異議人
    即受處分人（下稱異議人）丙○○所有之車號F7L-686 號重
    型機車（下稱系爭機車），於民國97年12月16日晚上6 時47
    分許，沿桃園縣桃園市○○路行駛，行經該路段與龍安街口
    時，未依規定二段式左轉即逕行左轉龍安街，適舉發單位桃
    園縣政府警察局桃園分局龍安派出所員警於上開路口執行交
    通稽查勤務，因見系爭機車駕駛人前揭違規後即鳴笛指揮示
    意停車受檢，詎該駕駛人見狀竟拒絕停車接受稽查，並隨即
    加速逃逸。嗣經上開執勤員警記下系爭機車之車牌號碼，查
    明系爭機車之所有人為異議人後，逕行以異議人所有之系爭
    機車有違反前揭道路交通管理處罰條例第48條第1 項第2 款
    及第60條第1 項規定之行為掣單舉發，並將舉發違反道路交
    通管理事件通知單（下稱舉發通知單）送達異議人後，異議
    人雖於舉發通知單上所載應到案日期即98年1 月25日前之同
    年月5 日及23日向原處分機關提出申訴，惟並未告知違規駕
    駛人之姓名及年籍，經原處分機關函請舉發單位調查結果，
    仍認異議人所有之系爭機車確有前開違規行為，原處分機關
    乃於98年2 月3 日，分別依道路交通管理處罰條例第48條第
    1 項第2 款、第60條第1 項、第63條第1 項第1 款、違反道
    路交通管理事件統一裁罰基準及處理細則第43條、第44條、
    第67條暨違反道路交通管理事件統一裁罰標準表之規定，就
    異議人所有之系爭機車不依標誌、標線、號誌指示及拒絕停
    車接受稽查逃逸之行為，各裁處異議人罰鍰600 元及3,000
    元，並各予記違規點數1 點在案。
四、聲明異議意旨略以：異議人於前揭時間係在中壢SOGO百貨中
    央新館之PUMA專櫃上班，系爭機車則是寄放在百貨公司後門
    對面之遠東寄車處，異議人並未於前揭時間騎乘系爭機車至
    前開舉發地點，而本件舉發員警亦無法提出照片證明，爰依
    法聲明異議，請求撤銷原處分云云。
五、經查：
    (一)異議人所有之系爭機車於前揭時、地，確有未依規定二段
      式左轉及拒絕停車接受稽查而逃逸等違規行為而為警掣單
      舉發之事實，業據證人即本件舉發員警張立尚於本院調查
      時結證稱：本件交通違規是由伊所舉發，伊當天是與甲○
      ○○○一起服晚上6 時至8 時之防制A1取締酒駕及惡性違
      規勤務，伊等是在龍安街14巷口路橋下定點執勤，主要是
      取締未依規定二段式左轉之交通違規；當日有一部機車由
      中山路往桃園方向欲左轉龍安街時未二段式左轉，甲○○
      ○○就吹哨加以攔檢，但對方沒有停車而係直接駛離，伊
      當時有記下該車車號是F7L-686 號，並與甲○○○○互相
      核對無誤，再使用警用電腦確認上開機車之車型及顏色均
      符合，即以系爭機車未依規定二段式左轉且不服稽查逃逸
      為由開單舉發；系爭機車之特徵就如同伊記載於舉發通知
      單上所示，係「光陽」廠牌、「黑色」，伊也可以確定當
      時並未記錯車號等語明確（參見本院卷第27、28、30、31
      頁），核與證人甲○○○○於本院調查時結證稱：伊確有
      與乙○○○○於前揭時、地舉發本件違規，伊當天是與乙
      ○○○○共同執勤，伊是帶班員警，當時是伊要攔下系爭
      機車，因為該機車未依規定二段式左轉，伊當時有吹哨及
      搖動指揮棒，但該機車並未停車，伊就記下車牌號碼並與
      乙○○○○核對無誤後，就交由乙○○○○開單等語情節
      相符（參見本院卷第29至31頁），並有證人乙○○○○於
      其上記載系爭機車特徵為「光陽」廠牌、顏色為「黑」色
      之桃園縣政府警察局97年12月16日桃警局交字第DB000000
      0 、DB0000000 號舉發通知單各1 紙附卷可稽（參見本院
      卷第6 頁），亦有分別載明及顯示系爭機車係「光陽」廠
      牌、顏色為「黑色」之系爭機車行車執照影本1 紙及照片
      5 幀附卷可據（參見本院卷第36、37頁），復有舉發現場
      圖1 紙（參見本院卷第38頁）、勤務表1 紙（參見本院卷
      第39頁）及舉發現場照片6 幀（參見本院卷第40至42頁）
      在卷可考。
    (二)至異議人雖辯稱：系爭機車於前揭時間均係寄放在中壢SO
      GO百貨公司後門對面之遠東寄車處云云，並提出系爭機車
      停車收據1 紙以資為證（參見本院卷第5 頁）。惟查，異
      議人所有之系爭機車，於前揭時、地確有未依規定二段式
      左轉及拒絕停車接受稽查而逃逸之事實，已據證人張立尚
      及甲○○○○於本院調查時結證無訛且互核相符，業如前
      述，而證人張立尚及甲○○○○雖為本件舉發員警，惟渠
      等到庭所陳述之上開舉發經過，經查尚無違反經驗或論理
      法則之處，且遍查本件卷存證據資料，亦無任何積極證據
      足以證明渠等所述虛偽，亦無足可顯信渠等陳述不可採之
      品性證據或前科證據存在，自不得僅因上開證人為本件開
      單舉發異議人之員警，即遽予否認渠等上開證述之可信性
      ，況證人張立尚及甲○○○○與異議人間均素昧平生，並
      無仇隙，而警員執行公務時，本身即受有行政懲處責任之
      監督，且渠等到庭具結作證，更係以刑事責任擔保其證言
      之真實性。從而，證人張立尚及甲○○○○前揭結詞均應
      堪採信確屬實情。又查，證人乙○○○○於本院調查時既
      結證稱：舉發當時是晚上，天色雖然昏暗，但有路燈故光
      線良好，而伊的視力矯正後均是1.0 ，伊當時所看到的機
      車即是異議人所提出系爭機車照片中之機車等語（參見本
      院卷第28頁），另證人甲○○○○於本院調查時亦結證稱
      ：當時天色昏暗但有路燈，伊有老花眼但看遠沒有問題等
      語（參見本院卷第30頁），參以張立尚及甲○○○○於記
      下該違規機車車牌號碼後立即互相核對無誤，另乙○○○
      ○於舉發通知單上所記載之該違規機車之車號、廠牌及顏
      色等節亦均與系爭機車互核相符，均已如前述，亦足證張
      立尚及甲○○○○於舉發本件交通違規時，應無辨識或記
      憶車號錯誤之情形。再觀諸異議人所提出之前揭停車收據
      （參見本院卷第5 頁），其上僅記載系爭機車於97年12月
      16日曾停放於「遠東寄車處」，然並未載明系爭機車停放
      該處之詳細起迄時間，而異議人於本院調查時亦自承：上
      開停車收據係伊事後請寄車處人員開立，停車日期亦是由
      伊告知該寄車處人員，而該人員也表示有印象伊有停車，
      但該人員係工讀，好像已經離職等語（參見本院卷第31頁
      ），復經本院查詢上開停車收據所載「遠東寄車處」負責
      人「詹朱石」之基本資料，該人已於96年1 月28日死亡，
      有法務部戶役政連結作業系統查詢資料1 紙附卷可參（參
      見本院卷第45頁），是上開停車收據之停車日期既是異議
      人告知寄車處人員而填載，且未載明系爭機車停放之詳細
      起迄時間，復異議人於本院調查時又始終未能提出開立該
      停車收據之寄車處人員資料以供本院調查，而該寄車處負
      責人復已死亡而無從傳喚調查，自難僅憑上開停車收據即
      得率認系爭機車於上開舉發時間確有停放於該寄車處，而
      得遽為有利異議人之認定。
    (三)再者，本件異議人前揭未依規定二段式左轉及拒絕停車接
      受稽查而逃逸等交通違規行為，如有監視錄影器錄影或拍
      照存證之物證資料，固可免除不必要之爭議，然員警執行
      交通勤務，依法並未要求就任何違規事項均必須錄影或拍
      照存證，此觀道路交通管理處罰條例第7 條之2 亦規定在
      當場不能或不宜攔截舉發之情況下，可逕行舉發之意旨即
      明，且因此等違規情事均發生於一剎那之間，除非恰有錄
      影設備或得拍攝快速移動畫面之照相設備，否則要求值勤
      警員或舉發機關需緊急錄影或拍照後以此為證，未免與執
      行勤務之實況相悖，並難以實行，故於因無法及時攝影取
      證之情況下，如無其他證據顯示舉發員警有誤認或故意構
      陷之情事時，尚難以舉發員警無法提出其他證據佐證，即
      認其所述不可採信，否則該未裝設科學儀器之路段，豈非
      陷入駕駛人得任意違規之狀態，自非妥適。而證人甲○○
      ○○於本院調查時亦結證稱：攔檢當時伊等並未照相，因
      為速度太快來不及照相等語（參見本院卷第30頁），足見
      張立尚及甲○○○○於取締本件交通違規時，確有因情況
      急迫而無法及時攝影取證之情形。是以，本件固除證人即
      本件舉發員警張立尚及張文義之前揭結詞外，別無舉發照
      片或其他證據得以直接證明異議人有前揭交通違規行為，
      然異議人前揭違規行為，既已據證人張立尚及甲○○○○
      於本院調查時結證明確且互核相符，異議人於此亦未能提
      出上開證人有誤認或故意構陷之具體事證，復有舉發通知
      單、系爭機車行車執照影本、系爭機車照片、舉發現場圖
      、勤務表及舉發現場照片等間接證據足佐，是縱裁決機關
      僅能由舉發員警證明異議人之違規行為，而未能提出照片
      或其他證據證明，亦難認其未盡舉證責任，而遽認裁決機
      關之處分為不當，是異議人指稱並無佐證證明其有上開交
      通違規行為云云，亦殊無足採。
    (四)末查，異議人辯稱其於前揭舉發時間均係在中壢SOGO百貨
      中央新館之PUMA專櫃上班乙節，雖據證人即異議人之同事
      丁○○於本院調查時證述無訛（參見本院卷第50、51頁）
      ，並有異議人提出之出勤記錄簽到簿影本及攷勤表各1 紙
      附卷可考（參見本院卷第4 、5 頁），然此情縱令屬實，
      惟異議人於本院調查時既未有隻字片語提及系爭機車曾有
      失竊情形，衡情當日騎乘系爭機車行經上開舉發地點之人
      ，如非異議人本人，亦必係經其同意使用該車之人，異議
      人理應知悉其確實身份，然異議人於收受舉發通知單向原
      處分機關申訴時，並未表明係第三人使用系爭機車並將該
      違規駕駛人之姓名、身分證統一編號及住址告知原處分機
      關，以供原處分機關另依法處罰該違規駕駛人，有交通違
      規案件陳述單2 紙附卷可參（參見本院卷第14至16頁），
      揆諸前揭違反道路交通管理事件統一裁罰基準及處理細則
      第24條及道路交通管理處罰條例第85條第3 項之規定，自
      屬可歸責於異議人，是以原處分機關乃處罰系爭機車所有
      人即異議人，於法亦無不合。準此，異議人此部分之辯詞
      ，亦無足為有利異議人之認定。
    (五)綜此，本件事證明確，異議人所有之系爭機車確有於前揭
      時、地不依標誌、標線、號誌指示及拒絕停車接受稽查而
      逃逸之違規行為，均洵堪認定。
六、綜上所述，異議人所有之系爭機車確有不依標誌、標線、號
    誌指示及拒絕停車接受稽查而逃逸之交通違規行為。從而，
    原處分機關依前揭道路交通管理處罰條例第48條第1 項第2
    款、第60條第1 項、違反道路交通管理事件統一裁罰基準及
    處理細則第43條、第44條、第67條暨違反道路交通管理事件
    統一裁罰標準表之規定，各裁處異議人罰鍰600 元及3,000
    元，並依同條例第63條第1 項第1 款之規定，各併予記違規
    點數1 點，其認事用法均核無違誤。是異議人之異議為無理
    由，均應予駁回。
七、據上論斷，應依道路交通案件處理辦法第19條，裁定如主文
    。
中    華    民    國    98    年    7     月    21    日
                    交通法庭  法  官    陳振嘉
以上正本證明與原本無異。
如不服本裁定，應於裁定送達後5 日內，以書狀敘述理由（須附
繕本），向本院提出抗告。
                                書記官  李佳穎
中    華    民    國    98    年    7     月    22    日


司法院資訊處製作；財團法人民間司法改革基金會備份。
